---
title: "Case mutual"
author: "Lyncoln Sousa de Oliveira"
date: "10/02/2021"
output:
  prettydoc::html_pretty:
    theme: architect
    highlight: github
---



```{r setup, warning=FALSE, include = FALSE}
knitr::opts_chunk$set(warning = FALSE)
```


## Objetivo 
Desenvolver modelo de credit scoring com intuito de diminuir o nível de mau pagadores na base de clientes da mutual. 

## Tratamento da base


Para manipulação de dados irá ser utilizado a biblioteca `dplyr`, e para visualização será utilizado o `ggplot2`.


```{r message = FALSE}
library(dplyr); library(ggplot2)
```


Leitura e tratamento da base


```{r message=FALSE}
base = readr::read_csv('../data/MutualClients.csv')
```

A base inicialmente conta com 40000 observações e 29 variáveis.


<details>
  <summary>Exibir Dicionário das variáveis</summary>
  
```{r echo=FALSE, message = FALSE}
Coluna = c(
  "clientId",
  "shopId",
  "gender",
  "maritalStatus",
  "age",
  "numberOfDependents",
  "education",
  "flagResidencialPhone",
  "areaCodeResidencialPhone",
  "bestPaymentDay",
  "shopRank",
  "residenceType",
  "monthsInResidence",
  "flagMothersName",
  "flagFathersName",
  "flagResidenceTown_WorkingTown",
  "flagResidenceState_WorkingState",
  "monthsInTheJob",
  "professionCode",
  "mateIncome",
  "flagResidencialAddress_PostalAddress",
  "flagOtherCard",
  "quantityBankingAccounts",
  "flagMobilePhone",
  "flagContactPhone",
  "personalNetIncome",
  "codeApplicationBooth",
  "BAD"
)

Significado = c(
  "Key para o tomador",
  "Key do empréstimo",
  "Gênero do tomador",
  "Estado civil do tomador",
  "Idade do tomador",
  "Quantidade de dependentes do tomador",
  "Nível educacional do tomador",
  "Flag se o tomador possui telefone residencial ou não",
  "Codigo de area do telefone residencial",
  "Melhor dia para pagamento do empréstimo",
  "Ranking do empréstimo",
  "Tipo de residência",
  "Tempo vivendo na mesma residência",
  "Tomador registrou o nome da mãe na requisição de empréstimo",
  "Tomador registrou o nome do pai na requisição de empréstimo",
  "Flag se o tomador vive na mesma cidade em que trabalha",
  "Flag se o tomador vive no mesmo estado que trabalha",
  "Tempo no emprego atual",
  "Código de profissão do tomador",
  "Renda do cônjuge do tomador",
  "Flag de validação do CEP do tomador",
  "Se o tomador possui outros cartão de créditoIf the applicant possesses another credit or private label card",
  "Quantidade de contas bancárias do tomador",
  "Flag se o tomador possui telefone celular",
  "Flag se o tomador possui um telefone de contato",
  "Renda média líquida mensal do tomador",
  "Código de onde a solicitação de empréstimo veio",
  "Flag se o tomador veio atrasou o pagamento do empréstimo"
)

knitr::kable(tibble::tibble(Variável = sprintf("**%s**", Coluna), Significado))
```
</details>











Observa-se que as variáveis quantitativas `quantityBankingAccounts`, `codeApplicationBooth` e `numberOfDependents` não apresentam variações, então serão removidas da análise.


<details>
  <summary>Exibir Código</summary>
```{r eval = F}
knitr::kable(tibble(
  Variável = c(
    "quantityBankingAccounts",
    "codeApplicationBooth",
    "numberOfDependents"
  ),
  Variação = c(
    var(base$quantityBankingAccounts),
    var(base$codeApplicationBooth),
    var(base$numberOfDependents)
  )
))
```
</details>

```{r echo=FALSE}
knitr::kable(tibble(
  Variável = c(
    "quantityBankingAccounts",
    "codeApplicationBooth",
    "numberOfDependents"
  ),
  Variação = c(
    var(base$quantityBankingAccounts),
    var(base$codeApplicationBooth),
    var(base$numberOfDependents)
  )
))
```

As variáveis qualitativas `flagMobilePhone`, `flagContactPhone` e `flagOtherCard` apresentam somente a resposta "N", logo também serão removidas.


<details>
  <summary>Exibir Código</summary>
```{r eval = F}
knitr::kable(tibble(
  `Variável` = c("flagMobilePhone",
               "flagContactPhone",
               "flagOtherCard"),
  `Proporção de respostas N` = c(
    prop.table(table(base$flagMobilePhone))[[1]],
    prop.table(table(base$flagContactPhone))[[1]],
    prop.table(table(base$flagOtherCard))[[1]]
  )
))
```
</details>

```{r echo=FALSE}
knitr::kable(tibble(
  `Variável` = c("flagMobilePhone",
               "flagContactPhone",
               "flagOtherCard"),
  `Proporção de respostas N` = c(
    prop.table(table(base$flagMobilePhone))[[1]],
    prop.table(table(base$flagContactPhone))[[1]],
    prop.table(table(base$flagOtherCard))[[1]]
  )
))
```



De acordo com o dicionário, as variáveis `X1`, `clientId`, `shopId` são identificadores e a variável `education` não apresenta informação em nenhuma das linhas da base por isso serão removidas. 

A próxima tabela mostra a quantidade de observações "NA" por variável.

<details>
  <summary>Exibir Código</summary>
```{r eval = F}
lapply(base, function(x){sum(is.na(x))}) %>%
  as_tibble() %>%
  knitr::kable() %>% 
  kableExtra::scroll_box(width = "100%")
                      
```
</details>


```{r echo=FALSE}
lapply(base, function(x){sum(is.na(x))}) %>%
  as_tibble() %>%
  knitr::kable() %>% 
  kableExtra::scroll_box(width = "100%")
                      
```




<details>
  <summary>Exibir Código</summary>
```{r eval = F}
base = base %>%
  select(
    -c(
      quantityBankingAccounts,
      codeApplicationBooth,
      numberOfDependents,
      flagMobilePhone,
      flagContactPhone,
      flagOtherCard,
      education,
      X1,
      clientId,
      shopId
    )
  )
```
</details>


```{r echo=FALSE}
base = base %>%
  select(
    -c(
      quantityBankingAccounts,
      codeApplicationBooth,
      numberOfDependents,
      flagMobilePhone,
      flagContactPhone,
      flagOtherCard,
      education,
      X1,
      clientId,
      shopId
    )
  )
```


Além disso, as variáveis `professionCode`, `shopRank` e `areaCodeResidencialPhone` são representadas por números inteiros, porém possuem significados qualitativos. Serão convertidos as variáveis qualitavias para fatores.

<details>
  <summary>Exibir Código</summary>
```{r eval = F}
base = base %>%
  mutate_if(is.character, factor) %>%
  mutate(
    professionCode = factor(professionCode),
    shopRank = factor(shopRank),
    areaCodeResidencialPhone = factor(areaCodeResidencialPhone)
  )
```
</details>

```{r echo=FALSE}
base = base %>%
  mutate_if(is.character, factor) %>%
  mutate(
    professionCode = factor(professionCode),
    shopRank = factor(shopRank),
    areaCodeResidencialPhone = factor(areaCodeResidencialPhone)
  )
```



Após a limpeza da base dados, foi verificado que existem apenas 3 informações com dados faltantes. Como esse número é pequeno, iremos excluí-las da análise para evitar problemas na modelagem.


<details>
  <summary>Exibir Código</summary>
```{r eval = F}
knitr::kable(tibble(
  `Linhas base Geral` = nrow(base),
  `Linhas base sem NA` = nrow(na.omit(base))
))

base = na.omit(base)
```
</details>


```{r echo=FALSE}
knitr::kable(tibble(
  `Linhas base Geral` = nrow(base),
  `Linhas base sem NA` = nrow(na.omit(base))
))

base = na.omit(base)
```


Observando as variáveis `monthsInTheJob` e `monthsInResidence` foi verificado a existência de indivíduos com anos de vida menores do que anos trabalhos ou anos na mesma residência. Para corrigir isso foram removidas essas observações.


<details>
  <summary>Exibir Código</summary>
```{r eval = F}
numeroLinhaAntes = nrow(base)

base = base %>%
  mutate(olderThanMonthsInJob = monthsInTheJob / 12 < age) %>%
  mutate(olderThanMonthsInResidence = monthsInResidence / 12 <= age)

base = base %>%
  filter(olderThanMonthsInJob,
         olderThanMonthsInResidence) %>%
  select(-c(olderThanMonthsInJob,
            olderThanMonthsInResidence))

numeroLinhaDepois = nrow(base)

knitr::kable(
  tibble(
    `Linhas antes correção` = numeroLinhaAntes,
    `Linhas após correção` = numeroLinhaDepois
  )
)
```
</details>

```{r echo=FALSE}
numeroLinhaAntes = nrow(base)

base = base %>%
  mutate(olderThanMonthsInJob = monthsInTheJob / 12 < age) %>%
  mutate(olderThanMonthsInResidence = monthsInResidence / 12 <= age)

base = base %>%
  filter(olderThanMonthsInJob,
         olderThanMonthsInResidence) %>%
  select(-c(olderThanMonthsInJob,
            olderThanMonthsInResidence))

numeroLinhaDepois = nrow(base)

knitr::kable(
  tibble(
    `Linhas antes correção` = numeroLinhaAntes,
    `Linhas após correção` = numeroLinhaDepois
  )
)
```


A tabela abaixo ilustra algumas medidas descritivas das variáveis quantitativas da base de dados tratada.

<details>
  <summary>Exibir Código</summary>
```{r eval = F}
numericosTabela = base %>%
  select_if(is.numeric) %>%
  .[, -7]

tabela = do.call(cbind, lapply(numericosTabela,function(x) {
                                   if (sum(x) > 30000000)
                                     summary(x, digits = 8)
                                   else
                                     summary(x, digits = 3)
                                 })) %>%
  as.data.frame() %>%
  rbind(apply(numericosTabela, 2, function(x) {
    round(sd(x), 3)
  }))

row.names(tabela) = c(rownames(tabela)[1:6], "Sd")

tabela %>%
  knitr::kable() %>%
  kableExtra::scroll_box(width = "100%")
```
</details>


```{r echo=FALSE}
numericosTabela = base %>%
  select_if(is.numeric) %>%
  .[, -7]

tabela = do.call(cbind, lapply(numericosTabela,function(x) {
                                   if (sum(x) > 30000000)
                                     summary(x, digits = 8)
                                   else
                                     summary(x, digits = 3)
                                 })) %>%
  as.data.frame() %>%
  rbind(apply(numericosTabela, 2, function(x) {
    round(sd(x), 3)
  }))

row.names(tabela) = c(rownames(tabela)[1:6], "Sd")

tabela %>%
  knitr::kable() %>%
  kableExtra::scroll_box(width = "100%")
```


A tabela abaixo mostra a quantidade de categorias para cada variável qualitativa do banco de dados que será utilizado.



<details>
  <summary>Exibir Código</summary>
```{r eval = F}
lapply(base %>% 
        select_if(is.factor),
      function(x){length(levels(x))}) %>%
  as.data.frame(row.names = "Qtd Categorias") %>% 
  knitr::kable() %>%
  kableExtra::scroll_box(width = "100%")
```
</details>


```{r echo=FALSE}
lapply(base %>% 
        select_if(is.factor),
      function(x){length(levels(x))}) %>%
  as.data.frame(row.names = "Qtd Categorias") %>% 
  knitr::kable() %>%
  kableExtra::scroll_box(width = "100%")
```


## Visualização


<details>
  <summary>Exibir Código</summary>
```{r eval = F}
base %>%
  ggplot(aes(x = gender)) +
  geom_bar(fill = "royalblue") +
  geom_text(
    aes(y = ..count.., label = ..count..),
    stat = "count",
    vjust = -0.5,
    cex = 5
  ) +
  labs(x = "Gênero",
       y = "Frequencia",
       title = "Frequência de gêneros") +
  theme_minimal() +
  scale_x_discrete(breaks = c("F", "M"),
                   labels = c("Feminino", "Masculino")) +
  ylim(c(0,30000))
```
</details>

```{r echo=FALSE}
base %>%
  ggplot(aes(x = gender)) +
  geom_bar(fill = "royalblue") +
  geom_text(
    aes(y = ..count.., label = ..count..),
    stat = "count",
    vjust = -0.5,
    cex = 5
  ) +
  labs(x = "Gênero",
       y = "Frequencia",
       title = "Frequência de gêneros") +
  theme_minimal() +
  scale_x_discrete(breaks = c("F", "M"),
                   labels = c("Feminino", "Masculino")) +
  ylim(c(0,30000))
```

A quantidade de clientes mulheres é maior do que o dobro em relação aos homens.


<details>
  <summary>Exibir Código</summary>
```{r eval = F}
base %>%
  mutate(maritalStatus = factor(maritalStatus,
                                c("S", "C", "O", "V", "D"))) %>%
  ggplot(aes(x = maritalStatus)) +
  geom_bar(fill = "royalblue") +
  geom_text(
    aes(y = ..count.., label = ..count..),
    stat = "count",
    vjust = -0.5,
    cex = 5
  ) +
  labs(x = "Estado civíl",
       y = "Frequência",
       title = "Frequência dos estados civis") +
  theme_minimal() +
  scale_x_discrete(
    breaks = c("S", "C", "O", "V", "D"),
    labels = c("Solteiro", "Casado", "Outro", "Viúvo", "Divorciado")
  ) +
  ylim(c(0,28000))
```
</details>

```{r echo=FALSE}
base %>%
  mutate(maritalStatus = factor(maritalStatus,
                                c("S", "C", "O", "V", "D"))) %>%
  ggplot(aes(x = maritalStatus)) +
  geom_bar(fill = "royalblue") +
  geom_text(
    aes(y = ..count.., label = ..count..),
    stat = "count",
    vjust = -0.5,
    cex = 5
  ) +
  labs(x = "Estado civíl",
       y = "Frequência",
       title = "Frequência dos estados civis") +
  theme_minimal() +
  scale_x_discrete(
    breaks = c("S", "C", "O", "V", "D"),
    labels = c("Solteiro", "Casado", "Outro", "Viúvo", "Divorciado")
  ) +
  ylim(c(0,28000))
```



O estado civil da maioria dos indivíduos da base de analise é composta por solteiros, sendo seguidos dos casados, outros, viúvos e divorciados, respectivamente.


<details>
  <summary>Exibir Código</summary>
```{r eval = F}
base %>%
  mutate(ageCat = cut(age,
                      breaks = c(0, 20, 30, 40, 50, 60, 70, 80, 90))) %>%
  ggplot(aes(x = ageCat)) +
  geom_bar(fill = "royalblue",
           col = "black") +
  geom_text(
    aes(y = ..count.., label = ..count..),
    stat = "count",
    vjust = -0.5,
    cex = 5
  ) +
  labs(x = "Intervalo de Idade",
       y = "Frequência",
       title = "Distribuição das idades") +
  theme_minimal()+
  ylim(c(0,15000))
```
</details>

```{r echo=FALSE}
base %>%
  mutate(ageCat = cut(age,
                      breaks = c(0, 20, 30, 40, 50, 60, 70, 80, 90))) %>%
  ggplot(aes(x = ageCat)) +
  geom_bar(fill = "royalblue",
           col = "black") +
  geom_text(
    aes(y = ..count.., label = ..count..),
    stat = "count",
    vjust = -0.5,
    cex = 5
  ) +
  labs(x = "Intervalo de Idade",
       y = "Frequência",
       title = "Distribuição das idades") +
  theme_minimal()+
  ylim(c(0,15000))
```


```{r include=FALSE}
media = mean(base$age) %>% round(1)
desvio = sd(base$age) %>% round(1)
mediana = median(base$age) %>% round(1)
moda = which.max(table(base$age)) %>% names() %>% as.numeric()
```


A maior densidade das idades dos indivíduos se concentra entre 20 e 40 anos. A média da idade é `r media` com desvio padrão de `r desvio` enquanto a mediana é de `r mediana` e moda de `r moda`. 


<details>
  <summary>Exibir Código</summary>
```{r eval = F}
base %>%
  mutate(week = ceiling(bestPaymentDay / 7)) %>%
  mutate(bestPaymentDay_fac = factor(bestPaymentDay,
                                     levels = 1:28)) %>%
  mutate(dayWeek = bestPaymentDay %% 7,
         dayWeek = ifelse(dayWeek == 0,
                          7,
                          dayWeek)) %>%
  group_by(week, dayWeek, bestPaymentDay_fac) %>%
  summarise(frequencia = n(),
            .groups = "drop") %>%
  tidyr::complete(week,
                  tidyr::nesting(dayWeek),
                  fill = list(frequencia = 0)) %>%
  arrange(week, dayWeek) %>%
  mutate(bestPaymentDay_fac = 1:28) %>%
  ggplot(aes(x = dayWeek, y = -week)) +
  geom_tile(aes(fill = frequencia),
            col = "black") +
  geom_text(aes(label = bestPaymentDay_fac),
            size = 5,
            colour = "black") +
  theme_void() +
  labs(title = "Frequência das melhores datas de pagamento",
       fill = "Frequência") +
  scale_fill_distiller(direction = 2) +
  coord_fixed()
```
</details>

```{r echo=FALSE}
base %>%
  mutate(week = ceiling(bestPaymentDay / 7)) %>%
  mutate(bestPaymentDay_fac = factor(bestPaymentDay,
                                     levels = 1:28)) %>%
  mutate(dayWeek = bestPaymentDay %% 7,
         dayWeek = ifelse(dayWeek == 0,
                          7,
                          dayWeek)) %>%
  group_by(week, dayWeek, bestPaymentDay_fac) %>%
  summarise(frequencia = n(),
            .groups = "drop") %>%
  tidyr::complete(week,
                  tidyr::nesting(dayWeek),
                  fill = list(frequencia = 0)) %>%
  arrange(week, dayWeek) %>%
  mutate(bestPaymentDay_fac = 1:28) %>%
  ggplot(aes(x = dayWeek, y = -week)) +
  geom_tile(aes(fill = frequencia),
            col = "black") +
  geom_text(aes(label = bestPaymentDay_fac),
            size = 5,
            colour = "black") +
  theme_void() +
  labs(title = "Frequência das melhores datas de pagamento",
       fill = "Frequência") +
  scale_fill_distiller(direction = 2) +
  coord_fixed()
```


O melhor dia de pagamento para a maioria dos clientes é o dia 12 com uma frequência de 10150 clientes, seguidos do dia 8 com frequência de 7206 e dia 18 com 6637 indivíduos. Outra observação importante é que os primeiros sete dias possuem baixa frequência de melhores dias de pagamento.

<details>
  <summary>Exibir Código</summary>
```{r eval = F}
options(scipen = 999)
salarioMinimo = 1045

base %>%
  mutate(incomeCat = cut(
    personalNetIncome,
    breaks = c(
      -1,
      0,
      1 * salarioMinimo,
      2 * salarioMinimo,
      3 * salarioMinimo,
      4 * salarioMinimo,
      max(personalNetIncome)
    ),
    labels = c("0",
               "(0,1]",
               "(1,2]",
               "(2,3]",
               "(3,4]",
               "4+")
  )) %>%
  ggplot(aes(x = incomeCat)) +
  geom_bar(fill = "royalblue",
           col = "black") +
  geom_text(
    aes(y = ..count.., label = ..count..),
    stat = "count",
    vjust = -0.5,
    cex = 5
  ) +
  labs(x = "Intervalo de salário mínimo",
       y = "Frequência",
       title = "Distribuição de renda em salários mínimos") +
  theme_minimal()+
  ylim(c(0,35000))
```
</details>

```{r echo=FALSE}
options(scipen = 999)
salarioMinimo = 1045

base %>%
  mutate(incomeCat = cut(
    personalNetIncome,
    breaks = c(
      -1,
      0,
      1 * salarioMinimo,
      2 * salarioMinimo,
      3 * salarioMinimo,
      4 * salarioMinimo,
      max(personalNetIncome)
    ),
    labels = c("0",
               "(0,1]",
               "(1,2]",
               "(2,3]",
               "(3,4]",
               "4+")
  )) %>%
  ggplot(aes(x = incomeCat)) +
  geom_bar(fill = "royalblue",
           col = "black") +
  geom_text(
    aes(y = ..count.., label = ..count..),
    stat = "count",
    vjust = -0.5,
    cex = 5
  ) +
  labs(x = "Intervalo de salário mínimo",
       y = "Frequência",
       title = "Distribuição de renda em salários mínimos") +
  theme_minimal()+
  ylim(c(0,35000))
```



```{r include=FALSE}
summary(base$personalNetIncome)
quantil99 = quantile(base$personalNetIncome, prob = 0.99)
quantil99

```

Para facilitar a interpretação dos dados foi utilizado o salário mínimo de `r format(salarioMinimo, decimal.mark = ",",nsmall = 2)` Reais como referência, pois a base dados possui grande quantidade de outliers. Por exemplo o máximo de renda observado foi de `r  format(max(base$personalNetIncome), big.mark = ".", digits = 2, nsmall = 2, decimal.mark = ",")`, mas 99% dos clientes ganham até `r format(quantil99, decimal.mark = ",",nsmall = 2)` Reais. A grande maioria dos clientes recebem de 0 a 1 salário mínimo.


<details>
  <summary>Exibir Código</summary>
```{r eval = F}
base %>%
  ggplot(aes(x = BAD)) +
  geom_bar(fill = "royalblue") +
  stat_bin(
    aes(label = ..count..),
    breaks = seq(-0.5, 1.5, 1),
    binwidth = 3,
    geom = "text",
    color = "black",
    vjust = -2
  ) +
  stat_bin(
    aes(label = paste0("(", round(
      ..count.. / sum(..count..) * 100, 1
    ), "%)")),
    breaks = seq(-0.5, 1.5 , 1),
    binwidth = 3,
    geom = "text",
    color = "black",
    vjust = -0.5
  ) +
  labs(x = "Atraso no pagamento",
       y = "Frequencia",
       title = "Atraso no pagamento do empréstimo") +
  theme_minimal() +
  scale_x_continuous(breaks = c(0, 1),
                     labels = c("Não", "Sim")) +
  ylim(0, 35000)
```
</details>

```{r echo=FALSE}
base %>%
  ggplot(aes(x = BAD)) +
  geom_bar(fill = "royalblue") +
  stat_bin(
    aes(label = ..count..),
    breaks = seq(-0.5, 1.5, 1),
    binwidth = 3,
    geom = "text",
    color = "black",
    vjust = -2
  ) +
  stat_bin(
    aes(label = paste0("(", round(
      ..count.. / sum(..count..) * 100, 1
    ), "%)")),
    breaks = seq(-0.5, 1.5 , 1),
    binwidth = 3,
    geom = "text",
    color = "black",
    vjust = -0.5
  ) +
  labs(x = "Atraso no pagamento",
       y = "Frequencia",
       title = "Atraso no pagamento do empréstimo") +
  theme_minimal() +
  scale_x_continuous(breaks = c(0, 1),
                     labels = c("Não", "Sim")) +
  ylim(0, 35000)
```


A grande maioria dos clientes não atrasam no pagamento do empréstimo. Como essa é a variável resposta para a modelagem, esse desbalanceamento pode causar problemas para o ajuste do modelo classificador. 


<details>
  <summary>Exibir Código</summary>
```{r eval = F}
base %>%
  mutate(BAD = factor(BAD)) %>%
  ggplot(aes(y = personalNetIncome,
             x = BAD,
             fill = factor(BAD))) +
  geom_boxplot(outlier.shape = NA) +
  coord_cartesian(ylim = c(0, 1 * salarioMinimo)) +
  scale_x_discrete(breaks = c(0, 1),
                   labels = c("Não", "Sim")) +
  labs(x = "Atraso no pagamento",
       y = "Renda Pessoal",
       title = "Atraso no pagamento do empréstimo X Renda pessoal") +
  theme_minimal() +
  theme(legend.position = "none")
```
</details>


```{r echo=FALSE}
base %>%
  mutate(BAD = factor(BAD)) %>%
  ggplot(aes(y = personalNetIncome,
             x = BAD,
             fill = factor(BAD))) +
  geom_boxplot(outlier.shape = NA) +
  coord_cartesian(ylim = c(0, 1 * salarioMinimo)) +
  scale_x_discrete(breaks = c(0, 1),
                   labels = c("Não", "Sim")) +
  labs(x = "Atraso no pagamento",
       y = "Renda Pessoal",
       title = "Atraso no pagamento do empréstimo X Renda pessoal") +
  theme_minimal() +
  theme(legend.position = "none")
```


Foi gerado gráfico boxplot para estudar a relação entre renda pessoal e atraso no pagamento. Nota-se que ambos apresentam mediana e primeiro quartil similares, porém aqueles que não atrasam o pagamento possuem maior variação na renda pessoal.

Obs: Foram removidos os outliers para melhor visualização.



<details>
  <summary>Exibir Código</summary>
```{r eval = F}
base %>%
  mutate(BAD = factor(BAD)) %>%
  ggplot(aes(
    y = monthsInTheJob / 12,
    x = BAD,
    fill = factor(BAD)
  )) +
  geom_boxplot(outlier.shape = NA) +
  coord_cartesian(ylim = c(0, 10)) +
  scale_x_discrete(breaks = c(0, 1),
                   labels = c("Não", "Sim")) +
  labs(x = "Atraso no pagamento",
       y = "Tempo de trabalho em anos",
       title = "Atraso no pagamento do empréstimo X Tempo de trabalho em anos") +
  theme_minimal() +
  theme(legend.position = "none")
```
</details>

```{r echo=FALSE}
base %>%
  mutate(BAD = factor(BAD)) %>%
  ggplot(aes(
    y = monthsInTheJob / 12,
    x = BAD,
    fill = factor(BAD)
  )) +
  geom_boxplot(outlier.shape = NA) +
  coord_cartesian(ylim = c(0, 10)) +
  scale_x_discrete(breaks = c(0, 1),
                   labels = c("Não", "Sim")) +
  labs(x = "Atraso no pagamento",
       y = "Tempo de trabalho em anos",
       title = "Atraso no pagamento do empréstimo X Tempo de trabalho em anos") +
  theme_minimal() +
  theme(legend.position = "none")
```

Foi gerado gráfico boxplot para estudar a relação entre anos de trabalho e atraso no pagamento. Nota-se que a mediana daqueles indivíduos que não atrasaram no pagamento do empréstimo é 2 anos, enquanto aqueles que atrasaram é de apenas 1. O tempo de trabalhos em anos para aqueles que atrasaram no empréstimo está mais concentrado.

Obs: Foram removidos os outliers para melhor visualização.

## Modelagem

Para fazer modelagem irá ser utilizado o pacote `caret` do R.

```{r message=F}
library(caret)
```

Será comparado o desempenho das seguintes técnicas de aprendizado de máquina: `Decision Tree`, `KNN`, `Naive Bayes` e `GLM`. Optou-se remover as variáveis `professionCode` e `areaCodeResidencialPhone`, pois elas possuem 291 e 59 fatores respectivamente, o que ocasionaria uma maior complexidade para a modelagem, gerando maior custo computacional.

```{r}
base = base %>% 
  select(-c(professionCode,
            areaCodeResidencialPhone)) %>% 
  mutate(BAD = as.factor(BAD))
```

Para que os resultados desse relatório possam ser replicados será utilizado uma seed que será composta pelos números da data do dia.

```{r}
set.seed(10022021)
```


Afim de mostrar que o problema de desbalanceamento da base irá prejudicar na modelagem, será ajustado um modelo utilizando a técnica de `Decision Tree` antes da correção desse problema.

Será utilizado a técnica de reamostragem `repeatedcv` com 10 folds e 3 repetições em todas as modelagens.

```{r}
ctrl_cv = trainControl(method = "repeatedcv",
                       number = 10,
                       repeats = 3)
```

Modelagem por `Decision Tree`:
```{r}
modelDecision = train(BAD ~ .,
                      method = "rpart",
                      trControl = ctrl_cv,
                      data = base)

predicaoDecision = predict(modelDecision, newdata = base)
confusionMatrix(predicaoDecision, base$BAD)
```

Apesar do modelo apresentar uma acurácia de 80%, ele está classificando todas as observações com BAD = 0 (cliente bom pagador) e ignorando aquelas com BAD = 1 (cliente mau pagador). 

Afim de contornar este problema, será adotado a técnica de *oversampling* que tem como objetivo equilibrar a base de dados para gerar melhor resultado na modelagem. Para isso será sorteada aleatoriamente números de observações da categoria BAD = 1 até ficar com o mesmo número das com BAD = 0, assim balanceando a proporção da base.

Para treino do modelo será utilizado a base de tamanho 70% da original aplicando a técnica de *oversampling*. Para a base teste será utilizado os 30% restante da base original.


```{r}
Index = createDataPartition(y = base$BAD,
                                     p = 0.70,
                                     list = F)

baseBalanceada = base[Index,]
teste = base[-Index,]


numClass1 = table(baseBalanceada$BAD)[[1]]

classe1 = baseBalanceada %>%
  filter(BAD == 1) %>% 
  sample_n(numClass1, replace = T)

classe0 = baseBalanceada %>%
  filter(BAD == 0) 


baseBalanceada = rbind(classe0,
                       classe1)

baseBalanceada %>% 
  group_by(BAD) %>% 
  summarise(frequencia = n()) %>% 
  knitr::kable()
```


Modelando novamente por `Decision Tree`:
```{r}
modelDecision = train(BAD ~ .,
                      method = "rpart",
                      trControl = ctrl_cv,
                      data = baseBalanceada)

predicaoDecision = predict(modelDecision, newdata = teste)
DECISION = confusionMatrix(predicaoDecision, teste$BAD); DECISION
```

Modelando `KNN`:
```{r}
modelKNN = train(BAD ~ .,
                 method = "knn",
                 trControl = ctrl_cv,
                 data = baseBalanceada)

predicaoKNN = predict(modelKNN, newdata = teste)
KNN = confusionMatrix(predicaoKNN, teste$BAD); KNN
```

Modelando `Naive Bayes`:
```{r}
modelNaive = train(BAD ~ .,
                   method = "nb",
                   trControl = ctrl_cv,
                   data = baseBalanceada)

predicaoNaive = predict(modelNaive, newdata = teste)
NAIVE = confusionMatrix(predicaoNaive, teste$BAD); NAIVE
```

Modelando `GLM`:
```{r}
modelGLM = train(BAD ~ .,
                 method = "glm",
                 trControl = ctrl_cv,
                 data = baseBalanceada)

predicaoGLM = predict(modelGLM, newdata = teste)
GLM = confusionMatrix(predicaoGLM, teste$BAD); GLM
```


O gráfico a seguir representa o tempo de execução dos modelos:


<details>
  <summary>Exibir Código</summary>
```{r eval = F}
tibble(
  Tempo = c(
    modelKNN$times[[1]][[3]],
    modelNaive$times[[1]][[3]],
    modelGLM$times[[1]][[3]],
    modelDecision$times[[1]][[3]]
  ),
  Modelos = factor(
    c("KNN",
      "Naive Bayes",
      "GLM",
      "Decision Tree")
    ,
    levels = c("KNN",
               "Naive Bayes",
               "GLM",
               "Decision Tree")
  )
)  %>%
  ggplot(aes(x = Modelos, y = Tempo)) +
  geom_bar(fill = "royalblue",
           stat = "identity") +
  labs(x = "Modelos",
       y = "Tempo(s)",
       title = "Tempo em segundos dos treinamentos dos modelos") +
  theme_minimal() +
  geom_text(aes(y = Tempo, label = round(Tempo, 3)),
            vjust = -0.5,
            cex = 5) +
  ylim(c(0, 400))
```
</details>

```{r echo=FALSE}
  tibble(
  Tempo = c(
    modelKNN$times[[1]][[3]],
    modelNaive$times[[1]][[3]],
    modelGLM$times[[1]][[3]],
    modelDecision$times[[1]][[3]]
  ),
  Modelos = factor(
    c("KNN",
      "Naive Bayes",
      "GLM",
      "Decision Tree")
    ,
    levels = c("KNN",
               "Naive Bayes",
               "GLM",
               "Decision Tree")
  )
)  %>%
  ggplot(aes(x = Modelos, y = Tempo)) +
  geom_bar(fill = "royalblue",
           stat = "identity") +
  labs(x = "Modelos",
       y = "Tempo(s)",
       title = "Tempo em segundos dos treinamentos dos modelos") +
  theme_minimal() +
  geom_text(aes(y = Tempo, label = round(Tempo, 3)),
            vjust = -0.5,
            cex = 5) +
  ylim(c(0, 400))
```


Os tempos de execução dos modelos de `GLM` e `Decision Tree` são discrepantes em relação aos de `KNN` e `Naive Bayes`.


























A tabela a seguir resume o desempenho dos modelos testados:

<details>
  <summary>Exibir Código</summary>
```{r eval = F}
tibble(Modelos = c("Decision Tree",
                   "KNN",
                   "Naive Bayes",
                   "GLM"),
       Sensibilidade = c(DECISION$byClass[[1]],
                         KNN$byClass[[1]],
                         NAIVE$byClass[[1]],
                         GLM$byClass[[1]]),
       Especificidade = c(DECISION$byClass[[2]],
                          KNN$byClass[[2]],
                          NAIVE$byClass[[2]],
                          GLM$byClass[[2]]),
       Acurácia = c(DECISION$overall[[1]],
                    KNN$overall[[1]],
                    NAIVE$overall[[1]],
                    GLM$overall[[1]])) %>% 
  arrange(desc(`Acurácia`)) %>% 
  knitr::kable()
```
</details>

```{r echo=FALSE}
predicaoD = predict(modelDecision, teste, type = 'prob')[, 2]
predicaoG = predict(modelGLM, teste, type = 'prob')[, 2]
predicaoN = predict(modelNaive, teste, type = 'prob')[, 2]
predicaoK = predict(modelKNN, teste, type = 'prob')[, 2]

tibble(Modelos = c("Decision Tree",
                   "KNN",
                   "Naive Bayes",
                   "GLM"),
       Sensibilidade = c(DECISION$byClass[[1]],
                         KNN$byClass[[1]],
                         NAIVE$byClass[[1]],
                         GLM$byClass[[1]]),
       Especificidade = c(DECISION$byClass[[2]],
                          KNN$byClass[[2]],
                          NAIVE$byClass[[2]],
                          GLM$byClass[[2]]),
       Acurácia = c(DECISION$overall[[1]],
                    KNN$overall[[1]],
                    NAIVE$overall[[1]],
                    GLM$overall[[1]]),
       AUC = c(ROCR::performance(predictionD, measure = "auc")@y.values[[1]],
               ROCR::performance(predictionK, measure = "auc")@y.values[[1]],
               ROCR::performance(predictionN, measure = "auc")@y.values[[1]],
               ROCR::performance(predictionG, measure = "auc")@y.values[[1]])) %>% 
  arrange(desc(`Acurácia`)) %>% 
  knitr::kable()
```

Retomando o objetivo do estudo: Desenvolver modelo de credit scoring com intuito de diminuir o nível de mau pagadores na base de clientes da mutual.

Para isso, é importante definir o significado das métricas presentes na tabela. A sensibilidade é a proporção dos clientes bom pagadores que foram classificados como bom pagadores; A especificidade é a proporção dos clientes mau pagadores que foram classificados como mau pagadores; A acurácia é a proporção dos acertos em geral.

Comparando os modelos, o de `Decision Tree` apresentou uma boa métrica de especificidade, porém apresentou um baixo valor para sensibilidade, mas mais aceitável do que o `Naive Bayes`. Caso seja mais importante identificar um mau pagador, levando em consideração o risco de classificar bom pagadores de forma errada, o modelo `Decision Tree` mostrou bom resultado.

O modelo de `GLM` apresentou a melhor acurácia dos testados, com uma proporção de 58% de sensiblidade e 63% de especificidade. O `GLM` mostrou ser um modelo mais equilibrado, ideal para problemas em que a importância de identificar um mau pagador é a mesmo do que um bom pagador.

Uma outra maneira de avaliar um classificador é utilizando a curva ROC. Pode-se observar a curva ROC dos modelos de `Decision Tree` e `GLM` nos gráficos a seguir.


<details>
  <summary>Exibir Código</summary>
```{r eval = F}
predicaoD = predict(modelDecision, teste, type = 'prob')[, 2]
predicaoG = predict(modelGLM, teste, type = 'prob')[, 2]

roc_graph = function(prediction, obs, titulo){
  prediction = ROCR::prediction(prediction, obs)
  performance = ROCR::performance(prediction, "tpr", "fpr")
  auc = ROCR::performance(prediction, measure = "auc")@y.values[[1]]
  fx = attr(performance, "y.values")[[1]] - (attr(performance, "x.values")[[1]])
  df = data.frame(xvalues = performance@x.values[[1]], 
                  yvalues = performance@y.values[[1]],
                  alpha_ = performance@alpha.values[[1]])
  print(
    df %>% 
      ggplot(aes(x = xvalues, y = yvalues)) +
      geom_line(size = 2, col = "royalblue") +
      geom_abline(slope=1, alpha = 0.5) +
      geom_text(x = .75, y = .15, label = paste("AUC =", round(auc,3)), size = 10) +
      scale_color_gradient(low="blue", 
                           high="green", 
                           breaks=c(0, .25, .5, .75, 1), 
                           limits=c(0,1)) +
      coord_cartesian(clip = 'off') +
      ylab('Verdadeiro Positivo (Sensibilidade)')+
      xlab('Falso Positivo (1 - Especificidade)')+
      ggtitle(titulo)
  )
}

roc_graph(predicaoD, teste$BAD, "ROC Decision Tree")
roc_graph(predicaoG, teste$BAD, "ROC GLM")

```
</details>


```{r echo=FALSE, message=FALSE}
predicaoD = predict(modelDecision, teste, type = 'prob')[, 2]
predicaoG = predict(modelGLM, teste, type = 'prob')[, 2]

roc_graph = function(prediction, obs, titulo){
  prediction = ROCR::prediction(prediction, obs)
  performance = ROCR::performance(prediction, "tpr", "fpr")
  auc = ROCR::performance(prediction, measure = "auc")@y.values[[1]]
  fx = attr(performance, "y.values")[[1]] - (attr(performance, "x.values")[[1]])
  df = data.frame(xvalues = performance@x.values[[1]], 
                  yvalues = performance@y.values[[1]],
                  alpha_ = performance@alpha.values[[1]])
  print(
    df %>% 
      ggplot(aes(x = xvalues, y = yvalues)) +
      geom_line(size = 2, col = "royalblue") +
      geom_abline(slope=1, alpha = 0.5) +
      geom_text(x = .75, y = .15, label = paste("AUC =", round(auc,3)), size = 10) +
      scale_color_gradient(low="blue", 
                           high="green", 
                           breaks=c(0, .25, .5, .75, 1), 
                           limits=c(0,1)) +
      coord_cartesian(clip = 'off') +
      ylab('Verdadeiro Positivo (Sensibilidade)')+
      xlab('Falso Positivo (1 - Especificidade)')+
      ggtitle(titulo)
  )
}

roc_graph(predicaoD, teste$BAD, "ROC Decision Tree")
roc_graph(predicaoG, teste$BAD, "ROC GLM")

```


A curva ROC ilustra a relação entre a proporção de verdadeiros positivos
e falsos positivos, calculadas em diferentes pontos de corte a partir das probabilidades geradas por um modelo para as classificações. AUC é a métrica que cálcula a área sobre a curva ROC, em geral, modelos de classificação procuram maximizar essa métrica.



Apesar dos resultados mostrados, é possível gerar modelos mais robustos que podem apresentar melhor performance utilizando técnicas mais complexas como por exemplo: `Bayesian network`, `Neural network`, `Support vector machine`, entre outras. Porém a complexidade e o custo computacional podem aumentar significativamente.


















