---
title: "AAA de Estatística"
subtitle: "**Conheça os seus dados**"
author: "[Prof. Steven Dutt-Ross](https://steven.metodosquantitativos.com/)"
categories: ["aulas", "estatística", "banco de dados"]
tags: ["aulas", "estatística", "banco de dados"]
output: 
  html_document:
     self_contained: no
     theme: cosmo
     highlight: textmate
summary: 'Aulas de Estatística do prof. Steven Dutt-Ross.'     
---

<head>
<style>
body {
    background-color: #fffcd9;
}

.list-group-item.active, .list-group-item.active:hover,
.list-group-item.active:focus {
    z-index: 2;
    color: #ffffff;
    background-color: #00334a;
    border-color: #dddddd;
}

.verde { 
  color:#fff;
  background-color:#00334a; 
  border-radius: 5px; 
  padding: 20px;
}
a:link {
    color: black;
}

/* visited link */
a:visited {
    color: black;
}

</style>
</head>

<br>

```{r setup, include=FALSE}
knitr::opts_chunk$set(warning = FALSE, message = FALSE)
source("utils.R")
```

# Aqui você vai encontrar as aulas de Estatística

```{r, echo=FALSE}
#janelas()
janelas(showcaseOnly = TRUE)

```

<div class = "verde">

###  **Inteligência Estatística: conheça os seus dados**

</div> 
<br>

