---
title: "Examples"
output:
   html_document:
     theme: cosmo
     highlight: textmate
     toc: true
     toc_depth: 2
     toc_float: true
     collapsed: true
---

<head>
<style>
body {
    background-color: #c7eaea;
    
}

.list-group-item.active, .list-group-item.active:hover,
.list-group-item.active:focus {
    z-index: 2;
    color: #ffffff;
    background-color: #239794;
    border-color: #dddddd;
}


}
</style>
</head>

Some examples of tutorials created using the **learnr** package are shown below (click the example to try it out). You can find the source code for these and other examples here:  https://github.com/rstudio/learnr/tree/master/examples/.

<br/>

```{r setup, include=FALSE}
knitr::opts_chunk$set(warning = FALSE, message = FALSE)
source("utils.R")
```

```{r, echo=FALSE}
#examples()
examples(showcaseOnly = TRUE)
```


# Por um mundo maior que o gráfico de pizza

Fazer uma nova visualização de dados é com tentar fazer um novo filme do Jean-Luc Godard ou uma nova intervenção do Andy Warhol. Tente começar pelo desenvolvimento de uma narrativa (contar uma história) com ajuda do R. Conte de maneira diferente daquela que a polícia ou que um funcionário público faria. **Gráficos de pizza são proibidos**. Tente dizer algo diferente. Por exemplo, bom você acordou tomou seu café, mas você sabe que não é somente isso. Tente saber o que é este ‘não há somente isto’.   

> Inteligencia Estatística
> inteligencia estatística é a capacidade que você desenvolve de gerar uma informação a partir da análise de uma base de dados para uma comunicação efetiva.

O Excel e o SPSS também são proibidos. Estes softwares são como estradas pavimentadas. Todos já trilharam esse caminho.  É muito difícil inovar em uma ferramenta que já é muito utilizada.  Além disso, essas ferramentas são caras demais. 

A seguir apresento um passo-a-passo no R com uma visualização de dados.

# Passo zero
## Carregar a base de dados

Existem bases de dados em diversos formatos. Excel, CSV, TXT, DAT, SAV, JSON, entre outros. cada tipo de base de dados requer um pacote diferente no R.

Neste exemplo, vamos utilizar o pacote RCurl para carregar um arquivo CSV do repositório do DATAUNIRIO no Github.
